【裁判字號】    89,抗,366
【裁判日期】    890922
【裁判案由】    沒入保證金
【裁判全文】
臺灣高等法院刑事裁定                              八十九年度抗字第三六六號
    抗  告  人  乙○○
    即具保  人
    被      告  甲○○原名張.
右抗告人因沒入保證金案件，不服臺灣板橋地方法院八十九年度聲字第九八號，中華
民國八十九年四月二十一日第一審裁定，提起抗告，本院裁定如左：
    主    文
原裁定撤銷，發回臺灣板橋地方法院。
    理    由
一、本件抗告意旨略以：「裁定書中說於民國八十九年一月二十五日和三月二十九日
    上午十時曾兩度通知我，可是我因搬家，戶籍亦改至裕民路三五號二樓，不曾收
    到法院的通知，而這次通知確能送達，而要沒收保證金，這點使我不解，請上級
    法院撤回原文，我每月都到地院去看此案是否回到地院，而地院回答都說未到，
    但此次卻由地院通知沒收擔保金。被告和我不同住在一起，若無法院告知，我根
    本不知執行令已到，請上級法院能收回原裁定書」等語。
二、經查，本件檢察官聲請意旨略以：「具保人乙○○因被告甲○○違反銀行法罪，
    經檢察官指定保證金額新臺幣（下同）伍拾萬元，出具現金保證後，將被告停止
    羈押，茲因該被告於八十八年度執字第四六七四號案件執行時逃匿，依刑事訴訟
    法第一百十八條之規定，應沒入具保人繳納之保證金，爰依同法第一百二十一條
    第一項規定聲請沒入具保人繳納之保證金」等語。原審以：「被告甲○○因銀行
    法案件，前經臺灣板橋地方法院檢察署指定保證金額五十萬元，由具保人張憲光
    繳納現金後，已將被告停止羈押。現被告所犯銀行法案件，經最高法院駁回上訴
    維持原判處有期徒刑四年六月確定，乃二次通知具保人分別於民國八十九年一月
    二十五日上午十時及同年三月二十九日上午十時帶同被告到案接受執行，屆期被
    告均未依時到案執行，復囑託臺灣板橋地方法院檢察署司法警察拘提其到案執行
    ，亦因被告行蹤不明而拘提無著，有該署檢察官拘票二份在卷可稽，是被告執行
    時逃匿，應沒入具保人繳納之保證金等情」，認被告於執行時逃匿，裁定將具保
    人原繳納上開保證金五十萬元沒入，固非無見。然查：
(一)、被告甲○○之戶籍地為臺北縣土城市○○街八巷一號二樓（原審卷第五六頁），
    其雖於八十八年十一月十日於居所地即臺北縣土城市○○街三三巷一號收受檢察
    官之傳票命令後（送達證書見執行卷第二頁），未到案執行，經檢察官簽發拘票
    拘提無著，然檢察官第一次對具保人所發之應於八十九年一月二十五日上午十時
    通知被告甲○○到案之通知（執行卷第十頁、第十一頁），係寄至具保人在前具
    保時所填之住所地臺北縣土城市○○路○段三一八巷三七弄七號二樓，而該次通
    知以無法送達退回（見同上卷第十二頁所附退回信封），是具保人顯未曾收受該
    次通知。
(二)、檢察官第二次通知具保人應於八十九年三月二十九日上午十時通知被告甲○○到
    案，該通知雖送達具保人之戶籍地即臺北縣土城市○○路三五號二樓，但卻於八
    十九年三月二十八日寄存該通知書於臺北縣警察局土城分局廣福派出所（送達證
    書與戶籍資料見前開卷第十三至十五頁），惟民事訴訟法第一百三十八條所規定
    之寄存送達，限於不能依同法第一百三十六條及第一百三十七條規定行送達者，
    始得為之，設其送達之處所，雖原為應受送達人之住居所、事務所或營業所而實
    際上已變更者，該原住居所、事務所或營業所，即非應為送達之處所，自不得於
    該原處所為寄存送達。又依第一百三十八條之規定為寄存送達，除須將應送達之
    文書寄存送達地之自治或警察機關外，並須製作送達通知書，記明寄存文書之處
    所，黏貼於應受送達人住居所、事務所或營業所門首，俾應受送達人知悉寄存之
    事實，前往領取，二者缺一均不能謂為合法之送達（最高法院六十四年度台抗字
    第四八一號判例），則本件之送達是否確以前開方式為之，尚有詳究之必要。
(三)、具保人於具保時填載於保證金收據之姓名為張憲光（執行卷第十一頁），其後雖
    更名為乙○○（執行卷第十三頁、原審卷第六五頁謄本資料），但戶籍謄本之記
    事欄（原審卷第六五頁），卻載其原名為「張憲先」，而非「張憲光」，本院前
    囑原審法院裁定更正，於函中已載明具保人原名「張憲先」（本院八十九年度抗
    字第二二八號卷第八頁），原審雖於八十九年七月六日裁定更正，但仍將具保人
    之姓名載為「張憲光」，則具保人原名究為「張憲先」或「張憲光」，是否有無
    究明後，合法對之送達之必要，亦值研議。
(四)、綜上，本件於事實及法律上均尚有研求之餘地，原審未予審酌，即為沒入裁定，
    尚有未合，本件抗告應認為有理由，自應由本院將原裁定撤銷，發回原審法院，
    更為裁定。
三、據上論結，應依刑事訴訟法第四百十三條前段，裁定如主文。
中      華      民      國    八十九    年      九      月    二十二    日
                            臺灣高等法院刑事第七庭
                                審判長法  官  吳  啟  民
                                      法  官  林  瑞  斌
                                      法  官  施  俊  堯
右正本證明與原本無異。
不得再抗告。
                                      書記官  顏  志  豪
中      華      民      國    八十九    年      九      月    二十五    日


司法院資訊處製作；財團法人民間司法改革基金會備份。
